臺灣臺中地方法院民事裁定            100年度監宣字第369號
聲  請  人  黃秀珠
相  對  人  黃陳玉英
上列聲請人聲請監護宣告事件，本院裁定如下：
    主  文
宣告黃陳玉英（國民身分證統一編號：Ｚ000000000號
）為受監護宣告之人。
選定黃秀珠為受監護宣告之人之監護人。
指定許瑞民為會同開具財產清冊之人。
聲請費用由受監護宣告之人負擔。
    理  由
一、聲請意旨略以：聲請人為相對人黃陳玉英（女、民國○○○
    年○月○○○日生、國民身分證統一編號：Ｚ000000
    000號）之女，相對人因罹患晚發型阿滋海默病之癡呆症
    ，伴隨妄想與精神症狀及高血壓、糖尿病，目前日常生活完
    全依賴他人照顧，不能為意思表示或受意思表示，或不能辨
    識其意思表示之效果，為此聲請對其為監護之宣告。並請選
    定聲請人為監護人，另請指定相對人之長孫許瑞民為會同開
    具財產清冊之人等語。
二、按對於因精神障礙或其他心智缺陷，致不能為意思表示或受
    意思表示，或不能辨識其意思表示之效果者，法院得因本人
    、配偶、四親等內之親屬、最近一年有同居事實之其他親屬
    、檢察官、主管機關或社會福利機構之聲請，為監護之宣告
    。受監護宣告之人應置監護人。法院為監護之宣告時，應依
    職權就配偶、四親等內之親屬、最近一年有同居事實之其他
    親屬、主管機關、社會福利機構或其他適當之人選定一人或
    數人為監護人，並同時指定會同開具財產清冊之人。法院選
    定監護人時，應依受監護宣告之人之最佳利益，優先考量受
    監護宣告之人之意見，審酌一切情狀，並注意下列事項：(一)
    受監護宣告之人之身心狀態與生活及財產狀況。(二)受監護宣
    告之人與其配偶、子女或其他共同生活之人間之情感狀況。
    (三)監護人之職業、經歷、意見及其與受監護宣告之人之利害
    關係。(四)法人為監護人時，其事業之種類與內容，法人及其
    代表人與受監護宣告之人之利害關係，民法第十四條第一項
    、第一千一百十條、第一千一百十一條第一項、第一千一百
    十一條之一分別定有明文。
三、經查：
  (一)聲請人主張其為相對人之女，相對人有上開事由須為監護宣
    告之事實，業據提出戶籍謄本、診斷證明書及身心障礙手冊
    為證。是聲請人既為相對人之女，為相對人四親等內之親屬
    ，依法自得聲請對相對人為監護之宣告。又本院於鑑定人即
    澄清醫院平等院區劉金明醫師前訊問相對人，相對人對於其
    姓名、聲請人為何人、其配偶之姓名、其有多少子女等問題
    尚能正確回答，惟稱：伊為八十二歲，民國二十四年生；此
    處為鹿港；一加一為十一；一減一為十二；忘記現在是民國
    幾年。嗣經鑑定醫師當場進行鑑定後，其鑑定意見則認：相
    對人目前在賢德安養中心尚未一年，幾乎是長期臥床，坐輪
    椅則需別人協助才能完成，因有高血壓、糖尿病導致失智程
    度增加，現在失智症狀達重度，時間、地點都不清楚；對外
    界之反應、思考能力、自己行為之利害得失之意思能力之回
    答均錯誤，只有個人基本資料部分清楚；對認知、理解判斷
    能力有嚴重障礙；無管理處分自己財產之能力；接受治療後
    ，無回復之可能性；基於相對人有精神上之障礙（失智症）
    ，其程度重大，致不能為意思表示或受意思表示，或不能辨
    識其意思表示之效果，可為監護宣告等語，此有本院於一百
    年十二月二日在臺中市○○區○○路三十六號六樓（賢德護
    理之家）之訊問筆錄在卷可按。本院審酌上開勘驗結果及醫
    師所為之鑑定意見，認相對人因精神障礙，致不能為意思表
    示或受意思表示，亦不能辨識其意思表示效果，故聲請人聲
    請對相對人為監護之宣告，為有理由，應予准許。
  (二)第查，相對人之父母均歿，聲請人黃秀珠（女、四十九年四
    月十九日生、國民身分證統一編號：Ｚ000000000
    號）為相對人之女，及相對人之夫黃如粗、孫許瑞民均推舉
    由聲請人擔任相對人之監護人，而聲請人亦同意擔任相對人
    之監護人等情，有戶籍謄本、親屬系統表、親屬團體會議推
    定監護人、會同開具財產清冊之人說明書及本院前揭訊問筆
    錄在卷可憑。茲本院參酌前揭各節，認由聲請人任監護人，
    最能符合受監護宣告之人之最佳利益，爰選定聲請人為相對
    人之監護人。
  (三)另關係人許瑞民（男、七十一年九月二十四日生、國民身分
    證統一編號：Ｚ000000000號）為相對人之孫，聲
    請人及相對人之夫黃如粗均推舉由關係人許瑞民任會同開具
    財產清冊之人，且關係人許瑞民同意任會同開具財產清冊之
    人等情，亦有戶籍謄本、親屬系統表、親屬團體會議推定監
    護人、會同開具財產清冊之人說明書及同意書在卷可憑，爰
    指定關係人許瑞民為會同開具財產清冊之人。
  (四)末按民法第一千一百十三條準用同法第一百零九十九條、第
    一千一百零九條之規定，監護開始時，監護人對於受監護人
    之財產，應依規定會同法院指定會同開具財產清冊之人，於
    二個月內開具財產清冊，並陳報法院；監護人於執行監護職
    務時，因故意或過失，致生損害於受監護人者，應負賠償之
    責。基上監護人黃秀珠於本裁定確定後，應會同如主文第三
    項所示之法院指定人許瑞民，於二個月內開具財產清冊，並
    陳報法院，併此敘明。
四、依民事訴訟法第六百零八條第一項，裁定如主文。
中    華    民    國   100    年    12    月    12    日
                    家事法庭  法  官  王靜秋
以上為正本係照原本作成。
如不服本裁定關於選定監護人及指定會同開具財產清冊之人等部
分，應於送達後十日內向本院提出抗告狀，並繳納抗告費新臺幣
一千元；其餘關於宣告監護之部分，依民事訴訟法第六百零九條
第一項規定不得抗告。
中    華    民    國   100    年    12    月    12    日
                              書記官  蔡秀貞